【裁判字號】    97,易,128
【裁判日期】    970605
【裁判案由】    傷害
【裁判全文】
臺灣屏東地方法院刑事判決               97年度易字第128號
公  訴  人  臺灣屏東地方法院檢察署檢察官
被      告  甲○○
            丁○○
                    （現於臺灣高雄戒治所執行強制戒治）
上列被告因傷害案件，經檢察官提起公訴（96年度偵字第6263號
），本院判決如下：
    主  文
甲○○、丁○○共同傷害人之身體，均累犯，甲○○處有期徒刑
肆月，丁○○處有期徒刑陸月，如易科罰金，均以新台幣壹仟元
折算壹日。
    事  實
一、甲○○前因強盜案件，經臺灣台北地方法院以86年度訴字第
    1698號判決處有期徒刑7 年6 月確定，嗣因縮短刑期假釋出
    監，所餘刑期付保護管束，至民國93年12月31日假釋期滿，
    前開假釋未經撤銷，以執行完畢論；丁○○前因竊盜案件，
    經本院以95年度簡字第228 號判決處有期徒刑6 月確定，於
    96年4 月12日縮刑期滿執行完畢，均不知悔改。緣甲○○於
    96年5 月13日下午6 時許，與丁○○、丁○○之叔叔戊○○
    （本院另案審理中）、丙○○、真實姓名年籍均不詳綽號「
    榮坤」之成年男子及2 、3 名真實姓名年籍不詳之成年男子
    ，在戊○○位於屏東縣潮州鎮○○里○○路26號之住處院子
    內之楊桃樹下飲酒聊天時，發現其先前遺失之手機可能係乙○○所竊取，適乙○○騎乘腳踏車前來向丙○○催討欠款，
    林炎拖乃上前質問並要求乙○○歸還手機，惟乙○○未加理
    會，甲○○因此心生不滿，夥同在場之丁○○、戊○○、「
    榮坤」及其餘不詳成年男子，基於傷害之犯意聯絡，或徒手
    或以自地上拾起之棍子、磚頭、椅子等物毆打乙○○身體各
    處，致乙○○受有頭部外傷、頭皮撕裂傷、顏面挫傷併鼻血
    、雙眼結膜下出血、左肩挫傷、胸壁挫傷、右腰挫傷、左大
    腿瘀傷、左足撕裂傷、左手擦傷等多處傷害，丙○○見狀旋
    即報警，警方及救護車抵達現場後，甲○○、丁○○、戊○○等人始罷手；候吉龍並於96年5 月27日上午10時55分許，
    持國軍高雄總醫院屏東分院附設民眾診療服務處開具之診斷
    證明書至警局報案，始查悉上情。
二、案經乙○○訴由屏東縣警察局潮州分局報告臺灣屏東地方法
    院檢察署檢察官偵查起訴。
    理  由
壹、證據能力方面：
一、按被告以外之人於偵查中向檢察官所為陳述，除顯有不可信
    之情況者外，得為證據，刑事訴訟法第159 條之1 第2 項定
    有明文。偵查中對被告以外之人（包括證人、鑑定人、告訴
    人、被害人及共同被告等）所為之偵查筆錄，或被告以外之
    人向檢察官所提之書面陳述，性質上均屬傳聞證據。惟現階
    段刑事訴訟法規定檢察官代表國家偵查犯罪、實施公訴，依
    法其有訊問被告、證人及鑑定人之權，證人、鑑定人且須具
    結，而實務運作時，檢察官偵查中向被告以外之人所取得之
    陳述，原則上均能遵守法律規定，不致違法取供，其可信度
    極高，職是，除反對該項供述得具有證據能力之一方，已釋
    明「顯有不可信之情況」之理由外，不得遽指該偵查中之陳
    述不具證據能力。查證人丙○○於檢察官偵訊時以證人身份
    作證且於供後具結，證人未曾提及檢察官在偵查時有不法取
    供之情形，被告亦未曾釋明上開證述有何顯不可信之情況，
    是證人丙○○於偵查中之證言依刑事訴訟法第159 條之1 第
    2 項之規定，自得為證據。
二、本件告訴人乙○○所提出之國軍高雄總醫院屏東分院附設民
    眾診療服務處診斷證明書性質上雖屬於被告以外之人於審判
    外之書面陳述，而為傳聞證據，惟此乃醫師依醫師法第17條
    之規定出具之診斷書，應屬刑事訴訟法第159 條之4 第3 款
    所稱之其他於可信之特別情況下所製作之文書，又國軍高雄
    總醫院屏東分院附設民眾診療服務處97年4 月29日醫福字第
    0970000027號函所附告訴人急診病歷及護理紀錄，係醫護人
    員於例行性之醫療過程中所須製作之紀錄文書，且無不可信
    之情況，屬於刑事訴訟法第159 條之4 第2 款之文書，具有
    證據能力。
三、末按傳聞法則之重要理論依據，在於傳聞證據未經當事人之
    反對詰問予以核實，乃予排斥，惟若當事人已放棄對原供述
    人之反對詰問權，於法院審判時表明同意該等傳聞證據可作
    為證據，基於證據資料愈豐富，愈有助於真實發現之理念，
    並貫徹刑事訴訟法修法加重當事人進行主義之精神，確認當
    事人對於證據能力有處分權之制度，傳聞證據經當事人同意
    作為證據，法院認為適當者，亦得為證據；另當事人於調查
    證據時，對於傳聞證據表示「沒有意見」、「對於證據調查
    無意見」，而未於言詞辯論終結前聲明異議，應視為已有將
    該等傳聞證據採為證據之同意，此刑事訴訟法第159 條之5
    定有明文。查證人即告訴人乙○○、證人林良華於警詢所為
    證詞固均屬傳聞證據，然經審判長提示並告以要旨後，檢
    察官及被告均知該證據為審判外之言詞陳述及書面證據，原
    無證據能力，惟未於言詞辯論終結前表示異議，本院復審酌
    上開言詞及書面陳述作成之情形尚屬正常，並無任何不當之
    情形，且與待證事實有關聯性，認適當作為證據，故依刑事
    訴訟法第159 條之5 第2 項規定，均具有證據能力。
貳、實體方面：
一、訊據被告甲○○坦承其於案發時地毆打告訴人，致告訴人受
    有上開傷勢之事實，惟辯稱：其並未以磚頭毆打告訴人，僅
    以手及棍子毆打云云。訊據被告丁○○固坦承其於案發時在
    場，目睹被告甲○○毆打告訴人之事實，惟矢口否認有何傷
    害犯行，辯稱：其當時並未與甲○○一起毆打告訴人，其係
    上前勸架云云。惟查：
(一)、被告甲○○部分：
    前開被告甲○○因懷疑其手機被告訴人竊取，而以手及棍子
    毆打告訴人成傷之事實，除經被告甲○○自白不諱外，亦經
    證人即共同被告丁○○於警偵訊時、證人即當時在現場之戊○○於警詢及審理中、證人即當時在現場丙○○於偵訊及審
    理時與告訴人於警偵訊及審理時證述明確（見警卷第2 至4
    、6 至8 、偵卷第5 、6 、21、22、24頁、本院卷第93至98
    頁），並有國軍高雄總醫院屏東分院附設民眾診療服務處驗
    傷診斷書、該醫院97年4 月29日醫福字第0970000027號函及
    所附急診病歷及護理紀錄各1 份、告訴人受傷情形及案發地
    點之相片等在卷可憑（見警卷第9 、10、13頁、本院卷第80
    至90頁背面），其所為自白顯與事實相符；而被告甲○○確
    有以磚頭毆打告訴人頭部乙節，亦經告訴人、證人丙○○於
    本院一致具結證述明確（見本院卷第94、95頁），渠等證詞
    與上開診斷證明書所載告訴人之頭部受傷情形亦屬相符，應
    堪採信，被告甲○○空言抗辯，顯屬無稽。是堪認被告甲○○前開傷害告訴人之犯行，事證明確，應予依法論科。
(二)、被告丁○○部分：
  1.被告丁○○固否認其當天有與被告甲○○一起毆打告訴人，
    然證人即告訴人乙○○於警、偵訊迄至本院審理時一致指稱
    被告甲○○、丁○○、「榮坤」、戊○○【即告訴人於第1
    次警詢時指訴之綽號「龍華」之人，核諸證人戊○○於本院
    審理時陳稱其綽號為「良華」（台語），2 者發音相近，應
    係警方依照台語發音直接轉譯為「龍華」】及數名其不認識
    之人一起毆打伊（見警卷第2 頁背面、偵卷第5 頁、本院卷
    第93頁背面），核與證人丙○○於偵訊及審理時所證案發過
    程大致相符（見偵卷第6 頁、本院卷第95頁），且觀諸告訴
    人與證人丙○○在本院所為證詞，渠等一致證稱：當天被告
    甲○○、丁○○及戊○○、丙○○、「榮坤」及其他不知名
    之人在戊○○住處院子內樹下飲酒，告訴人騎腳踏車到該處
    找證人丙○○催討欠款，甲○○叫告訴人到上開院子內之樹
    下後，旋命丁○○、戊○○及其他在場之人毆打告訴人，丁○○有以棍子毆打告訴人，被告甲○○有以磚頭、棍子毆打
    告訴人，戊○○以椅子打告訴人，後來丙○○偷偷前往報警
    等情（見本院卷第93頁背面、第94頁背面、95頁），渠等就
    案發過程之諸多細節，所為證詞堪稱相符，堪值採信；被告
    丁○○與被告甲○○、「榮坤」、戊○○等人一起毆打告訴
    人之事實，洵堪認定。
  2.又被告甲○○及證人戊○○雖均證稱當時僅有被告甲○○毆
    打告訴人云云，然此與被告丁○○於本院準備程序時所陳：
    案發時係被告甲○○與「榮坤」毆打告訴人云云（見本院卷
    第38頁背面）、於本院審理時所陳：當時還有2 個村外的人
    打告訴人，1 個綽號叫「榮坤」云云（見本院卷第99頁）均
    相齟齬，又如上所述，告訴人指訴證人戊○○當時亦一起毆
    打伊，衡情證人戊○○為求卸免刑責，極有可能與被告丁○○一起將罪責推由被告甲○○1 人承擔，而被告甲○○亦非
    無自行承擔所有責任之可能，渠等證詞之可信度殊值懷疑；
    再者，被告丁○○於警、偵訊時均陳稱當時僅有被告甲○○
    1 人毆打告訴人（見警卷第7 頁、偵卷第22頁），與其上開
    在本院所為供述不同，參以其在本院審理時，發現其所陳參
    與毆打告訴人之人數與被告甲○○、證人戊○○所陳有所出
    入時，竟以：「（當天喝酒的人有）3 、4 個人，榮坤當時
    還沒有來，是甲○○在打人時，過路的人突然進來打乙○○
    」（見本院卷第99頁）之荒謬不合常理之辯解試圖掩飾渠等
    陳述之矛盾處，其辯解實令人懷疑；再被告丁○○於準備程
    序所辯其當時上前勸架，有搶下被告甲○○及「榮坤」手中
    的棍子，其丟掉棍子後，被告甲○○及「榮坤」又再撿起來
    打告訴人云云（見本院卷第38頁背面），亦與被告甲○○於
    本院訊問及審理時所陳：被告丁○○是動手將其與告訴人拉
    開，是拉身體，沒有拉其手中之棍子云云（見本院卷第57頁
    背面、第96頁背面）顯有差異，被告丁○○所為前開辯解，
    顯係臨訟畏罪而杜撰。
  3.況且，經審判長當庭勘驗被告甲○○及告訴人之身高、體重
    結果，渠2 人體型堪稱相近（見本院卷第98頁背面），而參
    以告訴人當時所受傷勢即頭部外傷、頭皮撕裂傷、顏面挫傷
    併鼻血、雙眼結膜下出血、左肩挫傷、胸壁挫傷、右腰挫傷
    、左大腿瘀傷、左足撕裂傷、左手擦傷等，有上開診斷證明
    書在卷可考，其受傷範圍廣及頭部、軀幹及四肢，再依上開
    醫院回函所載告訴人當時所受外傷已造成其右胸部有血胸及
    氣胸之情形（見本院卷第87頁），告訴人之傷勢堪稱嚴重，
    依一般正常人之反應，倘遭人毆打，理應會設法逃離或反抗
    佐以上述被告甲○○與告訴人2 人體型相近乙節，倘若當時
    僅有被告甲○○1 人毆打告訴人，告訴人應有足夠之能力反
    抗或逃離，無可能任由被告甲○○毆打，致受如此嚴重之傷
    勢，況據被告丁○○及戊○○所辯，渠等當時有立即上前勸
    架，並將被告甲○○及告訴人拉開，則告訴人之傷勢顯然更
    不可能如此嚴重，據此堪認被告丁○○所辯其有上前勸架云
    云顯非實情，益徵告訴人及證人丙○○所證當時被告甲○○
    、丁○○、戊○○、「榮坤」及其餘不詳之人圍毆告訴人，
    確為合理可信。至於被告甲○○固於審理時陳稱其當時係與
    告訴人扭打，其亦有受傷云云，然以前述其與告訴人之體型
    研判，倘渠等確係互毆，被告甲○○之受傷程度應與告訴人
    相去無幾，警方及救護車到場時，理應會將其一起送往醫院
    救治，且其接受警方詢問時，得知告訴人對其提出告訴之事
    ，亦理應會主張自己也有被告訴人毆打成傷，然其於警、偵
    訊卻始終未提及此事（見警卷第4 、5 頁、偵卷第12、13頁
    ），堪認其與被告丁○○、證人戊○○所陳當時其係與告訴
    人互毆乙節並非實情。
  4.綜上所述，被告丁○○所為辯解，顯屬畏罪卸責之詞，委無
    足採。其傷害犯行，事證亦屬明確，應依法論科。
四、核被告甲○○、丁○○所為，均係犯刑法第277 條第1 項之
    傷害罪。被告甲○○、丁○○與戊○○（由本院另案審理中
    ）、「榮坤」及前開2 、3 名不詳成年男子（此人數係依據
    告訴人與證人丙○○於偵訊之證詞為認定，見偵卷第5 、6
    頁），就上開犯行，有犯意聯絡及行為分擔，均為共同正犯
    。又被告2 人前分別有如事實欄所示之科刑及執行情形，有
    臺灣屏東地方法院檢察署刑案資料查註紀錄表、臺灣高等法
    院被告前案紀錄表各1 份附卷足憑，渠等於刑之執行完畢後
    5 年內，故意再犯本件有期徒刑之罪，均為累犯，均應依刑
    法第47條第1 項加重其刑。爰審酌被告甲○○僅因細故，竟
    夥同被告丁○○等人，以手、棍子、磚頭、椅子等物毆打告
    訴人，致告訴人受傷程度非輕，且迄未與告訴人達成和解，
    賠償告訴人財產及精神上損失，難認已有悔意，衡以被告甲○○坦承犯行、態度尚屬良好，惟就共同被告丁○○之犯行
    多所隱瞞，被告丁○○否認犯行，毫無悔意，且被告2 人素
    行均不良，有臺灣屏東地方法院檢察署刑案資料查註紀錄表
    、臺灣高等法院被告前案紀錄表在卷可按，又被告甲○○參
    與本案之程度較被告丁○○深，有證人丙○○之證詞存卷可
    證（見偵卷第6 頁），暨渠等之智識程度、犯罪手段、目的
    等一切情狀，分別量處如主文所示之刑，並均諭知易科罰金
    之折算標準。至於被告2 人用以毆打告訴人之棍子、磚頭、
    椅子等物，均未扣案，據被告甲○○所陳，其毆打告訴人之
    棍子已經燒毀（見本院卷第96頁背面），且被告2 人均否認
    有以磚頭、椅子毆打告訴人，既無法證明上開棍子、椅子、
    磚頭仍存在，且均非違禁物，為免生執行上之困擾，爰不另
    為沒收之諭知，附此敘明。
據上論斷，應依刑事訴訟法第299 條第1 項前段，刑法第28條、
第277 條第1 項、第47條第1 項、第41條第1 項前段，刑法施行
法第1條之1，判決如主文。
中    華    民    國    97    年     6     月    5    日
                  刑事第五庭  審判長  法  官  石家禎
                                      法  官  林家聖
                                      法  官  陳秀慧
以上正本證明與原本無異。
如不服本判決應於收受本判決送達後十日內向本院提出上訴書狀
，其未敘述上訴理由者，並得於提起上訴後十日內向本院補提理
由書狀（均須按他造當事人之人數附繕本）「切勿逕送上級法院
」。
中    華    民    國    97    年    6     月    5     日
                                      書記官  溫訓暖
附錄本判決論罪科刑法條：
中華民國刑法第277條第1項
傷害人之身體或健康者，處 3 年以下有期徒刑、拘役或 1 千元
以下罰金。


司法院資訊處製作；財團法人民間司法改革基金會備份。
